# 求助陈版主，关于少数股东权益在合并时的处理问题

提问人：mengchang 时间：2020-03-10 08:05:29
陈版主，您好！
向您请教少数股东权益在合并时的处理问题：
题干是：
2020 年 6 月 30 日，A公司以 100 元收购非关联方B公司60%股权。
B公司合并范围包括：B公司单体（长投 100 元、负债 50 元、权益 50 元），B公司投资设立的全资B1公司（固定资产50 元、权益 50 元），B公司花 50 元购买的80%股权B2公司（ 50 元存款、 50 元权益），购买日，B公司的合并报表为：资产 110 元（其中固定资产 50 元、存款 50 元、商誉 10 元）、负债 50 元、归母权益 50元、少数股东权益 10 元。
购买日，B公司的固定资产评估增值，从 50 元增值到 80 元。（不考虑所得税影响）
问题是：
1.A1.A收购收购BB公司，购买日BB报表要调整为可辨认公允，增值的 3030 元应该如何调整？
选项①借：固定资产 30
贷：资本公积 30
选项②借：固定资产 30
贷：资本公积 30×50/(50+10)=25
少数股东权益 5
也就是，少数股东权益是否也跟着评估增值（或减值）而对应着调整，我更倾向选项①，因为这个固定资产是B1公司下面的，而少数股东权益是收购B2公司产生的，好像它的增值不应该跟少数股东有联系。
2.A2.A收购收购BB公司，购买日BB报表要调整为可辨认公允，要冲减BB公司自带的商誉，应该如何处理？
选项①借：资本公积 10
贷：商誉 10
选项②借：资本公积 10×50/(50+10)=8.33
少数股东权益 1.67
贷：商誉 10
也就是，借记资本公积，是否同时要借记少数股东权益？
3.3.购买日购买日BB公司商誉的计算，应该是用哪个？
选项①长投成本100-60%×（归母权益50+资本公积30-商誉 10 ）=58元
选项②长投成本100-60%×（归母权益50+资本公积25+少数股东权益5-商誉10+少数股东权益 10 ）=52元也就是，可辨认净资产是否包括少数股东权益？
4.4.购买日抵消分录如何做：
选项①借：B公允净资产（归母权益50+资本公积30-资本公积 10 ）=70
商誉 58
贷：长投 100
少数股东权益 28
选项②借：B公允净资产（归母权益50+资本公积25+少数股东权益5-资本公积8.33-少数股东权益1.67+少数股东权益10 ）=80
商誉 52
贷：长投 100
少数股东权益 48
总结主要的疑惑就是，在购买日，被购买方的可辨认净资产是否包括被购买方的少数股东权益？被购买方按照可辨认公允价值进行调整时，是否要调整少数股东权益？
写的有点啰嗦，烦劳您有闲暇时解惑，非常感谢！您多注意休息。

回答人：chenyiwei
1 、在购买日，被购买方的可辨认净资产是否包括被购买方的少数股东权益？
包含。
2 、被购买方按照可辨认公允价值进行调整时，是否要调整少数股东权益？
要。即购买日确认的少数股东权益等于被收购方可辨认净资产公允价值乘以少数股权比例，但商誉不分配给少数股东。